【裁判字號】    95,判,530
【裁判日期】    950420
【裁判案由】    娛樂稅
【裁判全文】
最  高  行  政  法  院  判  決
                                     95年度判字第00530號
上  訴  人  基隆市稅捐稽徵處
代  表  人  甲○○
被 上訴 人  黃韻昇即上好資訊休閒館
上列當事人間因娛樂稅事件，上訴人對於中華民國93年11月5日
臺北高等行政法院93年度簡字第491號判決，提起上訴，本院判
決如下：
    主  文
原判決廢棄，發回臺北高等行政法院。
    理  由
一、被上訴人民國（下同）92年5、6月於基隆市○○街281巷101
    之1號2樓，提供電腦37台供人娛樂使用，經上訴人核定娛樂
    稅各為新臺幣（下同）6,240元，被上訴人不服，申請復查
    ，未獲變更，提起訴願，亦遭決定駁回，遂提起行政訴訟。
二、被上訴人於原審起訴主張：按經濟部90年3月20日經（90）
    商字第09002052110號函意旨，資訊館是新興商業，營業項
    目是資訊休閒業，其定義與營業項目娛樂業不同，自非法定
    娛樂場所。又電腦是現代資訊生活必備使用工具，不是娛樂
    設施，更不等同於電子遊戲機，因此將電腦視同娛樂設施應
    有法律明文規範。又原處分核定稅額牽涉徵收稅率，按上訴
    人所稱，係依「本處86年下半年臺灣省丙區娛樂稅分區座談
    會會議臨時提案，提案1之決議：比照電動玩具稅額課徵，
    第4級每台200元娛樂稅」辦理；惟前述座談會決議所規定課
    徵娛樂稅方式之條文，未經公告與發布程序，又無法律明列
    其授權依據後訂定，自不得適用為涉及限制人民權利義務事
    ，故原處分核定稅額顯無法源依據。再者，上訴人認定被上
    訴人為娛樂稅代徵人，依理即應按代徵人自動報繳稅額為準
    ，至於代徵人不為代徵或短徵，短報、匿報則係另一問題，
    娛樂稅法第14條明定有處分依據，本件原處分書載有本稅額
    ，故上訴人依法須負舉證代徵稅款與原處分書所載稅款相同
    之責任，否則原處分書所載本稅額即屬有疑義。又娛樂稅法
    第3條規定，娛樂稅之繳納義務人者為出價娛樂之人，本件
    上訴人以被上訴人為娛樂稅繳納義務人顯不合法。且被上訴
    人93年5、6月之營業額合計為28,172元，按法定稅率10%稅
    率計徵，本件原處分核定稅額所涉稅率，亦屬超徵不合法。
    況上訴人係以見到電腦數量為稅基，未酌參營業收費狀況，
    市、郊地區客源狀態，故障維修電腦台數等情，有不公平正
    義課稅之況。另上訴人未依行政程序法第96條規定，載明處
    分理由、證據、所據法令暨不服救濟方法，顯屬違法等語，
    請求撤銷訴願決定及原處分。
三、上訴人則以：按經濟部公司行號營業項目代碼表規定，所謂
    資訊休閒業係指提供特定場所及電腦資訊設備，以連線方式
    擷取網路資源或以非連線方式結合資料儲存裝置，供不特定
    人從事遊戲娛樂之營利事業。被上訴人於基隆市○○街281
    巷101之1號營業場所提供電腦設備，並以每小時10元收費方
    式，提供不特定人從事遊戲娛樂，依娛樂稅法第2條第1項第
    6款、第3條、第9條及基隆市娛樂稅徵收細則第4條第1項、
    財政部90年6月6日臺財稅字第0900453769號函、臺灣省稅務
    局87年1月9日稅一字第8700090號函釋，被上訴人為娛樂場
    所、娛樂設施之提供人即有代徵娛樂稅之義務，上訴人依娛
    樂稅法第3條規定，以被上訴人為娛樂稅之代徵人，並按基
    隆市議會審查通過之娛樂稅率，課徵10%之娛樂稅，並無違
    誤。再者，上訴人於92年7月29日、同年8月4日兩次至營業
    場所查勘現場，且按基隆市政府92年8月8日執行「上好資訊
    休閒館」斷水、斷電事宜紀錄所載，現場之實際電腦台數確
    為40台；依86年臺灣省丙區娛樂稅分區座談會決議，其娛樂
    稅之課徵，比照電動玩具稅率課徵，足見上訴人課稅標準業
    已考量實際營業狀況，核定92年5、6月之娛樂稅各為6,240
    元，應無不合。至被上訴人主張原處分未依行政程序法第96
    條規定載明行政救濟程序乙節，上訴人於娛樂稅繳款書、復
    查決定書均有附記說明相關行政救濟程序，資為答辯。
四、原判決以：被上訴人之營利事業設立登記申請書上自行載明
    係從事資訊休閒業，而依經濟部公司行號營業項目代碼表規
    定，所謂資訊休閒業係指提供特定場所及電腦資訊設備，如
    連線方式擷取網路資源或以非連線方式結合資料儲存裝置，
    供不特定從事遊戲娛樂之營利事業，是上訴人主張被上訴人
    提供電腦設備以收費方式供不特定人娛樂，應可認定。因而
    被上訴人提供營業場所及電腦設備採收費方式供人娛樂使用
    ，按娛樂稅法第2條、第3條之規定及財政部90年6月6日臺財
    稅字第0900453769號函釋，應課徵娛樂稅並由被上訴人代徵
    。惟依娛樂稅法第9條第1項及第14條第1項之規定，娛樂稅
    之課徵原則上由娛樂稅代徵人將每月代徵之稅款，於次月10
    日前填用自動報繳書繳納，如娛樂稅代徵人不為代徵或短徵
    、短報、匿報娛樂稅者，除追繳外，按應納稅額處5倍至10
    倍罰鍰，並得停止其營業，此種情形自應以娛樂場所、娛樂
    設施或娛樂活動實際所收票價或收費額依法定稅率徵收娛樂
    稅，例外在經營方式特殊或營業規模狹小經主管機關查定課
    徵者，由稽徵機關填發繳款書，限於送達後10日內繳納。本
    件上訴人係以被上訴人為營業規模狹小而查定課徵其娛樂稅
    ，然其並未說明其據以認定娛樂稅法第9條（第1項）但書所
    稱「營業規模狹小」之標準，而被上訴人使用統一發票營業
    ，依被上訴人之92年5、6月之營業人銷售額與稅額申報書，
    其銷售額與稅額係分別為28,172元及1,408元，依照加值型
    及非加值型營業稅法第13條第1項、統一發票使用辦法第4條
    第1款規定，被上訴人主張其非營業稅法上之小規模營業人
    ，並非無據，則上訴人認定被上訴人營業規模狹小，而查定
    課徵其娛樂稅，尚嫌速斷。因而撤銷訴願決定及原處分，著
    由上訴人查明應依何標準認定屬於娛樂稅法第9條第1項但書
    所稱之「營業規模狹小」之情形，被上訴人與該情形是否該
    當後，再為適法處分。
五、上訴意旨略謂：小規模營業人其營業稅之課徵，除由主管稽
    徵機關查定外，仍得依加值型及非加值型營業稅法第23條、
    第24條第3項及統一發票使用辦法第4條之規定，申請使用統
    一發票；即是否為小規模營業人之區分，非以其是否使用統
    一發票作為區分標準。復依財政部72年10月12日臺財稅第37
    219號函釋，亦說明對使用統一發票之娛樂事業者，其娛樂
    稅仍可採用查定課徵。故原審認定被上訴人係使用統一發票
    營業者，可證其非法定小規模營業人云云，與稅法上之規定
    有異，顯有誤解。況查被上訴人申報之92年每期（每2個月
    為1期）銷售額，均未達每月20萬元之標準，按加值型及非
    加值型營業稅法施行細則第9條及財政部75年7月12日臺財稅
    第7526254號函釋，顯見被上訴人為營業規模狹小之營業人
    無訛，原審未加審究，即有不當。再者，被上訴人於營利事
    業設立登記申請書上載明係從事資訊休閒業，故依經濟部公
    司行號營業項目代碼表規定，係屬娛樂事業之範疇，則上訴
    人對其課徵娛樂稅，並無違誤。又被上訴人固得依娛樂稅法
    第9條之規定，申請採用自動報繳方式申報娛樂稅，惟被上
    訴人迄至行政救濟期間仍未依娛樂稅法第7條規定，向上訴
    人辦理娛樂業設立登記及辦理代徵報繳娛樂稅之手續，亦未
    主動於次月10日前填用自動報繳書繳納，上訴人乃基於維護
    租稅公平原則，本於稽徵機關之權責，即依查得資料查定課
    徵並填發繳款書限於送達後10日內繳納，於法尚無不合，請
    廢棄原判決，駁回被上訴人於原審之訴等語。
六、被上訴人則以：被上訴人經營資訊休閒館，並非「出價娛樂
    之人」，原處分明顯違反娛樂稅法第3條之規定。又上訴人
    主張被上訴人未依娛樂稅法第7條之規定，辦理娛樂業設立
    登記及辦理代徵報繳娛樂稅之手續云云，惟此乃屬是否應依
    娛樂稅法第12條或第14條論處之問題，與本案無涉，上訴人
    妄自援引，顯違反依法行政。再者，娛樂稅法第9條及基隆
    市娛樂稅徵收細則第9條，僅有符合「經營方式特殊或營業
    規模狹小」者，始適用「查定」之課徵方式；上訴人未先核
    定被上訴人是否該當上述要件，即率爾以查定之方式課徵，
    即有違反法定稽徵方式與原則，係不合法之處分。實則，被
    上訴人為使用統一發票之營業人，按基隆市娛樂稅徵收細則
    第10條及財政部72年10月12日臺財稅第37219號函釋，應依
    實際營業額為基礎，核徵娛樂稅始為適法，資為答辯。
七、本院按「對於適用簡易程序之裁判提起上訴或抗告，須經最
    高行政法院之許可。前項許可，以訴訟事件所涉及之法律見
    解具有原則性者為限。」行政訴訟法第235條定有明文。次
    按「（第1項）娛樂稅，就下列娛樂場所、娛樂設施或娛樂
    活動所收票價或收費額徵收之：．．．六、撞球場、保齡球
    館、高爾夫球場及其他提供娛樂設施供人娛樂者。（第2項
    ）前項各種娛樂場所、娛樂設施或娛樂活動不售票券，另以
    其他飲料品或娛樂設施供應娛樂人者，按其收費額課徵娛樂
    稅。」「（第1項）娛樂稅之納稅義務人，為出價娛樂之人
    。（第2項）娛樂稅之代徵人，為娛樂場所、娛樂設施或娛
    樂活動之提供人或舉辦人。」「娛樂稅代徵人每月代徵之稅
    款，應於次月10日前填用自動報繳書繳納。但經營方式特殊
    或營業規模狹小經主管機關查定課徵者，由稽徵機關填發繳
    款書，限於送達後10日內繳納。」「娛樂稅代徵人不為代徵
    或短徵、短報、匿報娛樂稅者，除追繳外，按應納稅額處5
    倍至10倍罰鍰，並得停止其營業。」分別為娛樂稅法第2條
    、第3條、第9條第1項及第14條第1項所明定。再按「營業人
    提供營業場所及電腦設備採收費方式供人使用，其具娛樂性
    者應依娛樂稅法第2條第1項第6款『其他提供娛樂設施供人
    娛樂』之規定課徵娛樂稅」，財政部90年6月6日臺財稅字第
    0900453769號函釋有案，本函釋符合娛樂稅法規定意旨，得
    予適用。另按「．．．小規模營業人及其他經財政部規定免
    予申報銷售額之營業人，除申請按本章第一節規定計算營業
    稅額並依第35條規定申報繳納者外，就主管稽徵機關查定之
    銷售額按第13條規定之稅率計算營業稅額。」「財政部得視
    小規模營業人之營業性質與能力，核定其依本章第一節規定
    計算營業稅額，並依第35條規定，申報繳納。」「（第1項
    ）營業人除本法另有規定外，不論有無銷售額，應以每2月
    為1期，於次期開始15日內，填具規定格式之申報書，檢附
    退抵稅款及其他有關文件，向主管稽徵機關申報銷售額、應
    納或溢付營業稅額。其有應納營業稅額者，應先向公庫繳納
    後，檢同繳納收據一併申報。（第2項）．．．。（第3項）
    前二項營業人，使用統一發票者，並應檢附統一發票明細表
    。」加值型及非加值型營業稅法（下稱營業稅法）第23條、
    第24條第3項、第35條定有明文。又統一發票使用辦法第4條
    規定「合於下列規定之一者，得免用或免開統一發票：一、
    小規模營業人。．．．」由上開營業稅法與統一發票使用辦
    法相關規定可知，小規模營業人其營業稅之課徵除由主管稽
    徵機關查定者外，仍得申請依營業稅法第四章第一節規定使
    用統一發票，按一般稅率自行申報營業稅，並不以其是否使
    用統一發票作為區分之標準。末按，營業稅法第13條第3項
    規定「前二項小規模營業人，指第11條、第12條所列各業以
    外之規模狹小，平均每月銷售額未達財政部規定標準而按查
    定課徵營業稅之營業人。」其施行細則第9條亦規定「本法
    稱小規模營業人，指規模狹小，交易零星，每月銷售額未達
    使用統一發票標準之營業人。」而依財政部75年7月12日臺
    財稅第7526254號函規定「主旨：訂定營業人使用統一發票
    銷售額標準為每月新台幣20萬元，說明：二、依據營業稅法
    第13條及同法施行細則第9條規定辦理。」準此，娛樂稅法
    第9條第1項但書所稱「營業規模狹小」，係指營業稅法第13
    條第3項、同法施行細則第9條及財政部75年7月12日臺財稅
    第7526254號函規定營業規模狹小，交易零星，每月銷售額
    未達20萬元者甚明。本件被上訴人92年5、6月之銷售額僅
    28,172元乙節，有營業人銷售額與稅額申報書附卷可稽，並
    經原審認定無誤，揆諸上揭規定及說明，被上訴人以其未依
    娛樂稅法第7條規定向上訴人辦理娛樂業設立登記及代徵報
    繳娛樂稅手續，亦未依娛樂稅法第9條第1項前段規定填用自
    動報繳書繳納，乃按娛樂稅法第9條第1項但書規定予以查定
    課徵，並填發繳款書限期繳納，所為課徵程序，於法並無不
    合，原審自應就上訴人所為處分有無違誤，從實體上予以審
    查，始稱適法。惟原判決僅以被上訴人使用統一發票營業，
    其92年5、6月之營業人銷售額與稅額申報書銷售額與稅額分
    別為28,172元及1,408元，依照營業稅法第13條第1項及統一
    發票使用辦法第4條第1款規定，遂認被上訴人主張其非營業
    稅法上之小規模營業人並非無據，將訴願決定及原處分（復
    查決定）均予撤銷，著由上訴人查明應依何標準認定屬於娛
    樂稅法第9條第1項但書所稱之「營業規模狹小」之情形，被
    上訴人與該情形是否該當後再為適法處分，尚嫌違誤，上訴
    意旨執此指摘原判決違誤，求予廢棄，為有理由，且具原則
    性，應予許可。爰將原判決廢棄，由原審另為適法之裁判，
    以符法制。
據上論結，本件上訴為有理由，依行政訴訟法第256條第1項、第
260條第1項，判決如主文。
中    華    民    國    95    年    4     月    20    日
                  第二庭審判長法  官  廖  政  雄
                              法  官  林  清  祥
                              法  官  鍾  耀  光
                              法  官  姜  仁  脩
                              法  官  胡  國  棟
以  上  正  本  證  明  與  原  本  無  異
中    華    民    國    95    年    4     月    20    日
                              書記官  陳  盛  信


司法院資訊處製作；財團法人民間司法改革基金會備份。
